最高法院刑事判決　　　　　　　　　　　　　　　九十三年度台上字第一八四五號
　　上　訴　人　甲○○
　　選任辯護人　李怡卿律師
　　　　　　　　許巍騰律師
右上訴人因違反槍砲彈藥刀械管制條例案件，不服臺灣高等法院中華民國九十三年一
月六日第二審判決 (九十一年度上訴字第二三三八號，起訴案號：臺灣臺北地方法院
檢察署八十七年度偵字第一三０七八號），提起上訴，本院判決如左：
    主  文
原判決關於甲○○部分撤銷，發回臺灣高等法院。
    理  由
本件原判決認定上訴人甲○○綽號「雄哥」，李立陞為其小弟。民國八十七年六月二
十八日晚八時十分許，陳尚武（第一審通緝中）與綽號「缺德」真實姓名、年籍不詳
之成年男子，在臺北市○○路三九號地下室東興保齡球館內，由「缺德」以「方裕中
」名義，租用編號七六二號貯物櫃後，共同將可發射子彈具有殺傷力之仿轉輪手槍製
造之玩具掌心雷手槍一支（將其金屬槍管及轉輪彈倉車通改造而成，槍枝管制編號0
000000000號）、具殺傷力之八厘米改造模型槍一支（以德製八厘米金屬模
型槍之滑套、槍機、已車通之土造金屬槍管與仿半自動手槍製造之玩具槍槍身改造組
合而成，槍枝管制編號0000000000號）及具有殺傷力、口徑為零點二二吋
制式子彈三顆、玩具槍金屬子彈加裝直徑約七ＭＭ金屬彈頭改造而成之子彈三顆（送
鑑時試射一顆），藏放於該編號七六二號貯物櫃中，「缺德」隨即將該貯物櫃鑰匙交
予陳尚武，囑咐陳某於同日晚十一時，至臺北市○○○路、民權東路口，將該把鑰匙
交給上訴人。同日晚十一時許，陳尚武與上訴人見面後，即共同搭坐計程車返回東興
保齡球館，此時李立陞（業經原審論處罪刑確定），與其不知情友人陳建平已在該保
齡球館門口等候，陳尚武乃依上訴人指示，將該貯物櫃鑰匙交予李立陞，上訴人、李
立陞均明知該貯物櫃內藏置前開槍、彈，仍基於犯意之聯絡，因共同持有該把鑰匙，
而對貯物櫃內之槍、彈有現實支配力，而共同未經許可，無故持有上開可發射子彈具
殺傷力之掌心雷手槍一支、改造模型槍一支、子彈六顆。上訴人與陳尚武在東興保齡
球館大廳等候，李立陞則持貯物櫃鑰匙下樓拿取槍、彈，惟正轉動貯物櫃鑰匙，尚未
開啟，即遭接獲通報埋伏在該處之警員當場逮捕，並循線在東興保齡球館大廳內及門
口逮捕上訴人及陳尚武等情。因將第一審判決關於上訴人部分撤銷，改判依想像競合
犯，仍從一重論處上訴人共同未經許可，持有改造模型槍罪刑（處有期徒刑四年，併
科罰金新臺幣二十萬元，罰金如易服勞役，以罰金總額與六個月之日數比例折算），
固非無見。
惟查：（一）除刑事訴訟法有特別規定外，已受請求之事項未予判決，其判決當然違
背法令，該法第三百七十九條第十二款定有明文。依起訴書犯罪事實欄所載，上訴人
與李立陞除共同持有可發射子彈具有殺傷力之仿轉輪手槍製造之玩具掌心雷手槍一支
、具殺傷力之八厘米改造模型槍一支及口徑為零點二二吋制式子彈三顆、玩具槍金屬
子彈改造之子彈三顆外，尚共同持有李立陞於八十三年四月間，在臺北縣新店市○○
路四００巷十二號二樓改造而具殺傷力之四五手槍一支（見起訴書犯罪事實欄第五行
至第七行），證據並所犯法條欄，復認定上訴人前開持有槍、彈之行為，係一行為觸
犯數罪名之想像競合犯關係，原判決就上訴人被訴與李立陞等人共同持有李立陞於八
十三年四月間，在臺北縣新店市○○路四００巷十二號二樓改造，而具殺傷力之四五
手槍一支之事實，未予判決，顯有已受請求之事項，未予判決之當然違背法令。（二
）除簡式審判程序案件外，審判長就被告被訴之犯罪事實為訊問者，應於調查證據程
序之最後行之，為刑事訴訟法第二百八十六條第三項所明定。而第二審審審判長於開
庭審判時，除應命上訴人陳述上訴要旨外，並準用第一審審判之規定，復於同法第三
百六十四條規定甚明。則第二審審判期日，若未準用第一審審判之規定，訊問被告、
調查證據，即命辯論終結，率以判決者，自屬違背法令。本件原判決撤銷第一審判決
所認定之事實，惟依原審審判筆錄所載，原審審判長，於審判期日調查證據程序之最
後，並未就上訴人被訴之犯罪事實為訊問，俾其得就此為詳細之陳述，即行宣告辯論
終結，其踐行之訴訟程序，於法有違。（三）內政部警政署刑事警察局曾以八十五年
十二月二十七日（八五）刑鑑字第七八０一九號函說明：「模型槍係指原設計非供殺
敵、獵物，而使用特殊（空包）子彈，可供田徑比賽起始信號或供以嚇退野獸，或供
射擊訓練（因具後作力，可模擬真槍，以磨練射手持槍之穩定性）等用途之金屬材質
槍枝者而言，至於一般廠商為供觀賞或作樣品所製造之各類槍枝模型及市售之各類玩
具槍均非模型槍」，而依卷附內政部警政署刑事警察局八十七年七月六日刑鑑字第四
六一四五號鑑驗通知書所載，於東興保齡球館貯物櫃中查獲之八厘米手槍一支（槍枝
管制編號000000000號），係以德製八厘米金屬模型槍之滑套、槍機、已車
通之土造金屬槍管與仿半自動手槍製造之玩具槍槍身改造組合而成（見偵查卷第五六
頁）。則該手槍是否係由原設計非供殺敵、獵物，而使用特殊（空包）子彈，可供田
徑比賽起始信號或供以嚇退野獸，或供射擊訓練等用途之金屬材質槍枝改造而來？所
稱：「以德製八厘米金屬模型槍之滑套、槍機與已車通之土造金屬槍管及仿半自動手
槍製造之玩具槍槍身組合」，是否即屬對模型槍之改造？關係上訴人應論處之罪刑至
鉅，審理事實之法院自應查證明白，原審就此未為調查，即逕認扣案之改造八厘米手
槍係改造模型槍，顯未盡證據調查能事，而此部分事實不明，本院無從為原判決適用
法律當否之判斷。以上，或係上訴意旨所指摘，或為本院得依職權調查之事項，應認
原判決關於上訴人部分有撤銷發回更審之原因。
據上論結，應依刑事訴訟法第三百九十七條、第四百零一條，判決如主文。
中　　　華　　　民　　　國　　九十三　　年　　　四　　　月　　　九　　　日
                              最高法院刑事第一庭
                                  審判長法官  施　文　仁
                                        法官  林　永　茂
                                        法官  蕭　仰　歸
                                        法官  林　茂　雄
                                        法官  張　祺　祥
      右正本證明與原本無異
                                              書  記  官
中　　　華　　　民　　　國　　九十三　　年　　　四　　　月　　 十五 　　日
                                                                        Ｌ
